【裁判字號】    89,交附民,23
【裁判日期】    890517
【裁判案由】    公共危險等
【裁判全文】
台灣高等法院刑事附帶民事訴訟判決             八十九年度交附民字第二十三號
    原      告  甲○○
    被      告  國華產物保險股份有限公司
右列被告因乙○○公共危險等案件（八十九年度上易字第一四九號），原告提起附帶
民事訴訟，請求損害賠償，本院判決如左：
    主  文
原告之訴駁回。
    事  實
一、原告聲明求為判決，被告等應賠償原告新台幣（下同）壹佰萬元整，均自訴狀繕
    本送達翌日起至清償日止，按年利率百分之五計算之利息。其事實上陳述略稱：
    刑事被告乙○○所有RZ-2129 號自小客車所投保強制汽車責任保險之公司，與原
    告所有M7-450營業小客車所投保之國華產物保險股份有限公司（以下簡稱國華公
    司），皆屬「強制汽車責任保險公司」，基於保險之義務，在乙○○因酒後駕車
    過失撞傷原告及原告之計程車後，均應依強制汽車責任保險法第二十八條規定負
    賠償責任，爰求為判決如訴之聲明，並援用刑事訴訟之證據。
二、被告等未提出書狀，亦未作何陳述。
    理  由
一、按因犯罪而受損害之人，於刑事訴訟程序得附帶提起民事訴訟，對於被告及依民
    法負賠償責任之人，請求回復其損害。原告之訴不合法或無理由者，應以判決駁
    回之。刑事訴訟法第四百八十七條第一項、第五百零二條第一項分別定有明文。
    次按因犯罪而受損害之人，於刑事訴訟程序得附帶提起民事訴訟，請求回復其損
    害，除被告外，以依民法負賠償責任之人為限，至於依契約應與刑事被告負賠償
    責任之人，不得於刑事訴訟程序對之附帶提起民事訴訟，最高法院著有五十三年
    台上字第四三號判例可參。
二、本件原告於刑事訴訟程序，附帶提起民事訴訟，依其所訴事實，係主張其投保汽
    車強制責任保險之國華公司、及刑事被告乙○○所投保強制汽車責任保險之公司
    ，應與刑事被告乙○○連帶負賠償責任云云。經查，原告提起刑事附帶民事之案
    件，為本院八十九年上易字第一四九號案，本件附民之被告均非該刑事案件之被
    告；再查，原告投保國華公司之保險種類為「強制汽車責任保險」，依法規定，
    國華公司須於原告發生交通事故致第三人體傷、傷殘時，始生對受害人給付保險
    金之契約義務，因本件保險契約所承受之保險事故未發生，國華公司自無須負責
    ；至於刑事被告乙○○投保強制汽車責任保險之公司，對於原告損害所應負擔之
    義務，亦係基於保險契約而產生，為一「契約責任」。綜上所述，被告等皆非屬
    「依民法負賠償責任之人」，依前揭說明，本件原告之訴顯非合法，應予駁回。
三、據上論斷，應依刑事訴訟法第五百零二條第一項前段，判決如主文。
中    華    民    國    八十九    年       五       月       十七       日
                            臺灣高等法院刑事第五庭
                                審判長法  官  曾  德  水
                                      法  官  林  立  華
                                      法  官  楊  貴  雄
右正本證明與原本無異。
不得上訴。
                                      書記官  王  敬  端
中    華    民    國    八十九    年        五      月       十九       日


司法院資訊處製作；財團法人民間司法改革基金會備份。
